【裁判字號】    98,易,1707
【裁判日期】    981006
【裁判案由】    傷害等
【裁判全文】
臺灣板橋地方法院刑事判決              98年度易字第1707號
聲  請  人  臺灣板橋地方法院檢察署檢察官
被      告  甲○○
上列被告因傷害等案件，經檢察官聲請簡易判決處刑 (98年度偵
字第7071號)，本院認不宜，改依通常程序審理，併判決如下：
    主  文
甲○○無罪。被訴傷害部分公訴不受理。
    理  由
一、聲請簡易判決處刑意旨略以：被告甲○○於98年2 月28日11
    時10分許，在臺北縣中和市○○街29號前，明知乙○○（原
    聲請意旨誤載為李仁信）係依法執臺北縣中和市公所清潔隊
    花木修剪職務，因甲○○母親李趙竹若與乙○○因修剪竹木
    發生爭執，林天民竟基於妨害公務及傷害之犯意，徒手毆打
    依法執行職務之乙○○，致乙○○受有下背挫傷、頭部創傷
    之傷害（傷害部分業據撤回告訴，後敘）。因認被告涉犯刑
    法第135 條第1 項之妨害公務罪嫌。
二、按犯罪事實應依證據認定之，無證據不得認定其犯罪事實；
    又不能證明被告犯罪者，應諭知被告無罪之判決，刑事訴訟
    法第154 條第2 項、第301 條第1 項分別定有明文。而事實
    之認定，應憑證據，如未發現相當證據或證據不足以證明，
    自不能以推測或擬制之方法，為裁判基礎（最高法院40年臺
    上字第86號判例）；又所謂「積極證據足以為不利被告事實
    之認定」係指據為訴訟上證明之全盤證據資料，在客觀上已
    達於通常一般之人均不致於有所懷疑，而得確信被告確曾犯
    罪之程度，若未達到此一程度，而有合理懷疑之存在時，即
    無從為有罪之認定（最高法院76年臺上字第4986號判例）。
    申言之，認定犯罪事實所憑之證據，雖不以直接證據為限，
    間接證據亦包括在內，然而無論直接證據或間接證據，其為
    訴訟上之證明，須於通常一般之人均不致有所懷疑，而得確
    信其為真實之程度者，始得據為有罪之認定，倘其證明尚未
    達此一程度，而有合理之懷疑存在而無從使事實審法院得有
    罪之確信時，即應由法院為諭知被告無罪之判決（最高法院
    76年臺上字第4986號判例）；換言之，事實審法院倘已踐行
    完畢調查證據之程序後，仍無法形成「被告確有該當各該構
    成要件所欲處罰之構成要件事實」之確信時，即應依刑事訴
    訟法上「罪疑利益歸於被告（亦即，倘有懷疑則從被告之利
    益作解釋）」之證據法則，逕為被告有利之認定。
三、聲請人認被告甲○○涉犯上開犯行，無非係以被告甲○○於
    警詢及偵查中之供述、證人乙○○、文兆洋於警訊及偵查中
    之證述及乙○○之亞東紀念醫院98年2 月28日診斷證明書、
    臺北縣中和市清潔隊工作證影本、中和市清潔隊防制登革熱
    孳生源清除工作隊98年度工作日誌影本等件為其論據。訊據
    被告堅決否認有何妨害公務犯行，辯稱：伊並不認識乙○○
    ，在此之前因伊母親告知為修剪花木之事曾與修剪花木之清
    潔隊員發生口角，母親因此血壓升高身體不適，嗣當日伊見
    母親下樓，伊擔心母親再度身體不適，乃下樓尋找母親，見
    母親與大樓主委文兆洋在一起，伊便稱要去找里長，惟走到
    里長辦公室後未遇里長，再走回社區，迨回社區時，看見母
    親、主委與乙○○在爭吵，伊便跑過去，伊母親對伊說乙○
    ○為前日罵她之人，伊遂質問乙○○為何對伊母親大聲，要
    求乙○○道歉，乙○○不肯，表示渠沒錯，伊之後即與乙○
    ○發生拉扯，惟過程中，乙○○均未表示渠係社區修剪花木
    之清潔隊員，且伊僅要求渠向伊母親道歉，並無妨害公務之
    犯意等語。
四、經查，本件發生衝突之原由為告訴人乙○○為中和市清潔隊
    隊員，於98年2 月26日依中和市壽德里里長申請，由中和市
    清潔隊人員至被告所居住之中和市壽德里壽德新村執行花木
    修剪勤務，於該日乙○○協同清潔隊員至壽德新村執行花木
    修剪工作時，適被告之母表示該社區內摘種之桂花為其所種
    植，不得修剪，如執意修剪，須賠償25000 元，惟乙○○表
    示花木長出中庭部分，仍須依里長指示修剪，迨98年2 月28
    日乙○○與中和市清潔隊員再度前往壽德新村修剪花木，於
    乙○○巡視修剪進度之際，該社區主委文兆洋與被告之母在
    場再度質疑乙○○之修剪勤務，經乙○○告稱係受里長指示
    之情，未幾，被告即到場，並要求乙○○向渠母道歉，乙○
    ○因堅持不願道歉，隨後即與被告發生肢體衝突等情，迭據
    證人即告訴人乙○○於偵查及本院審理中證述明確，亦據證
    人即壽德新村主委文兆洋於偵查中及本院審理中所證：因被
    告之母告知清潔隊修剪渠種植的桂花，且口氣不佳，伊即下
    樓找清潔隊領班乙○○，稱老人家年紀大了，應注意一下態
    度，不要與人發生衝突；後來被告到場，伊與被告均叫告訴
    人向被告之母道歉，但告訴人不道歉，被告就扶告訴人肩膀
    ，叫告訴人向渠母道歉，告訴人要將被告的手揮開，手一揮
    ，就將被告眼鏡揮掉，被告就跟告訴人扭打，兩個人就打起
    來等情相符，核均與被告所辯當日發生衝突之過程並無二致
    ，由此可知，被告與乙○○確為乙○○於執行勤務時對於其
    母態度不佳之事而起齟齣，是按刑法第135 條第1 項之妨害
    公務罪，係以公務員依法執行職務時加以妨害為要件，若超
    越職務範圍以外之行為，即不得謂為依法執行職務，縱令對
    之有所妨阻，要無妨害公務可言（最高法院30年上字第955
    號判例要旨參照），依上開被告及證人所供，本件告訴人乙
    ○○雖係本於其清潔隊員之職務前往被告居住之壽德新村執
    行修剪花木勤務，惟被告與渠發生衝突之起因係為乙○○對
    於被告之母之態度所致，被告對於乙○○執行修剪花木之勤
    務行為則並無為任何之阻礙，此復據告訴人乙○○於本院審
    理中供稱：當時被告並沒有要求伊等，或阻止不准修剪現場
    花木，只是針對伊，認為伊對渠母不尊重，要求伊向他母親
    道歉等語，是以辜不論被告對於乙○○具有清潔隊員之公務
    身分有無認識，惟其既未對於乙○○執行修剪花木之公務行
    為予以妨阻，揆諸前開說明，自難認其有妨害公務之犯行，
    是以被告所辯並無妨害公務之犯意等語，尚堪採信。
五、綜上，依聲請人所提出之證據，至多僅足證明被告確有與告
    訴人乙○○發生衝突之情，然客觀上尚未達到使通常一般之
    人均不致於有所懷疑，而得確信被告確有妨害乙○○執行公
    務之行為，此外，復查無其他積極事證足認被告有何妨害公
    務犯行，揆諸首揭說明，被告妨害公務犯行尚無從證明，自
    應諭知無罪之判決。
六、聲請簡易判決處刑意旨另認被告於前揭時地，基於傷害之犯
    意，徒手毆打依法執行職務之乙○○，致乙○○受有下背挫
    傷、頭部創傷之傷害，因認被告此部分涉犯刑法第277 條第
    1 項之普通傷害罪嫌，與前開妨害公務犯行具有想像競合之
    裁判上一罪關係等語。按告訴乃論之罪，告訴人於第一審辯
    論終結前得撤回其告訴。查本件告訴人乙○○告訴被告甲○
    ○傷害部分犯行，業據告訴人乙○○於98年6 月29日具狀具
    狀撤回其告訴，而原聲請簡易判決處刑意旨雖認此部分與前
    開妨害公務部分犯行具有想像競合之裁判上一罪關係，惟前
    開妨害公務犯行業經本院諭知無罪，已如前述，則此傷害部
    分自無從附麗於前開犯行，爰就傷害部分為不受理之諭知。
據上論斷，應依刑事訴訟法第452 條、第301 條第1 項前段、第
303條第3款，判決如主文。
本案經檢察官李蕙如到庭執行職務
中    華    民    國    98    年    10    月    6     日
                    刑事第二十三庭  法  官  徐  蘭  萍
以上正本證明與原本無異。
如不服本判決，應於判決送達後10日內敘明上訴理由，向本院提
出上訴狀 (應附繕本) ，上訴於臺灣高等法院。其未敘述上訴理
由者，應於上訴期間屆滿後20日內向本院補提理由書「切勿逕送
上級法院」。
                                    書記官  廖  美  紅
中    華    民    國    98    年    10    月    6     日


司法院資訊處製作；財團法人民間司法改革基金會備份。
